【裁判字號】    98,上訴,460
【裁判日期】    990831
【裁判案由】    違反毒品危害防制條例
【裁判全文】
臺灣高等法院高雄分院刑事判決         98年度上訴字第460號
上  訴  人  臺灣高雄地方法院檢察署檢察官
上  訴  人
即  被  告      乙○○
選任辯護人      洪世崇    律師
                許惠珠    律師
上  訴  人
即  被  告      丙○○
選任辯護人      許乃丹    律師
上  訴  人
即  被  告      甲○○
選任辯護人      張啟祥    律師
被      告      丁○○
選任辯護人      鄭旭廷    律師
上列上訴人因被告違反毒品危害防制條例案件，不服臺灣高雄地
方法院96年度重訴字第99號中華民國98年1 月9 日第一審判決（
起訴案號：臺灣高雄地方法院檢察署96年度偵字第17594 號），
提起上訴，本院判決如下：
    主  文
原判決關於乙○○、丙○○、甲○○部分撤銷。
乙○○、丙○○、甲○○共同製造第二級毒品，乙○○處有期徒
刑伍年，丙○○處有期徒刑柒年捌月，甲○○處有期徒刑肆年。
扣案之甲基安非他命結晶壹鍋( 含鍋，淨重約壹仟捌佰公克，毒
品純度13.81%，純質淨重約貳佰肆拾捌點陸公克) 、甲基安非他
命液體壹罐( 含罐，淨重約參佰公克，毒品純度16.57%，純質淨
重約肆拾玖點柒公克) 、含甲基安非他命殘渣之量杯壹個，均沒
收銷燬之；扣案如附表二至附表六所示之物( 不含附表二編號1
、2 、4 、10、11、附表三編號36及附表六編號4 所示之物) 及
未扣案之0000000000號行動電話1 支( 含SIM 卡1 張) ，均沒收
之；未扣案之0000000000號行動電話1 支( 含SIM 卡1 張) 如全
部或一部不能沒收時，連帶追徵其價額。
其他上訴駁回。
    事  實
一、乙○○於民國（以下同）95年3 月間前往大陸地區湖北省武
    漢市附近推銷其子丙○○之水冷設備，因而認識某真實姓名
    年籍不詳之「黃」姓成年台商，並經「黃」姓台商介紹而認
    識真實姓名年籍不詳綽號「李子」之成年大陸男子，同年7
    、8 月間，彼此熟識之後，乙○○得知「黃」姓台商及綽號
    「李子」者分別具有得製造甲基安非他命之相關製程資料、
    不明成份液體，其明知甲基安非他命係毒品危害防制條例第
    2 條第2 項第2 款所列之第二級毒品，不得製造、販賣、運
    輸或持有，竟為販賣甲基安非他命牟利而基於製造甲基安非
    他命之犯意，自「黃」姓台商及綽號「李子」者處分別取得
    製造甲基安非他命之相關製程資料、不明成份液體原料，並
    將上開相關製程資料及不明液體（數量不詳）攜回台灣。待
    乙○○返回台灣後不久，於不詳時日，請其子丙○○共同參
    與研究、製造甲基安非他命，丙○○明知甲基安非他命係毒
    品危害防制條例第2 條第2 項第2 款所列之第二級毒品，不
    得製造、販賣、運輸或持有，竟為貪圖暴利，與乙○○共同
    基於製造甲基安非他命之犯意聯絡，由其將乙○○攜回之相
    關製程資料加以分析、整理，儲存於隨身碟內，並蒐集相關
    資料及以其所有之0000000000號行動電話與乙○○所有之00
    00000000號行動電話( 手機及SIM 卡均未扣案) 互相聯絡，
    即依上開製程資料之記載，購買製造甲基安非他命過程所需
    要之反應瓶、加熱器、冷卻罐、氯化鐵、甲酸、鹽酸、甲苯
    等化學原料及器具，並將之搬運至乙○○位於高雄市○○○
    路290 號之住處後，2 人共同在上址研究、製造甲基安非他
    命。因乙○○、丙○○2 人無法順利製成甲基安非他命，乙○○多次前往大陸地區請教前揭「黃」姓台商及綽號「李子
    」者，綽號「李子」者則陸續提供其他製程資料予乙○○，
    乙○○於返台後再與其子丙○○續行研究，惟迄同年10月間
    仍無法順利製成甲基安非他命。嗣因乙○○視力不佳，且丙○○當時仍在中華電信公司上班，有感於其2 人共同研究之
    效果不佳，遂萌生邀集他人共同研究製造甲基安非他命之犯
    意，於同年10月間某日，向待業中之甲○○佯稱其欲製造菸
    草、除草劑之原料，並允諾事成之後得合夥開設公司製造、
    販賣上開菸草、除草劑之原料，給予一定比例之紅利，甲○○不疑有他而應允之，乙○○乃將其自「黃」姓台商處取得
    如附表四編號1 之甲基安非他命製程筆記1 冊6 紙，交付甲○○影印1 份參考，甲○○研究之後，發覺依上開製程筆記
    之流程製作，得製成甲基安非他命，遂心生懷疑，乃向乙○○求證，乙○○即向甲○○承認其欲製造甲基安非他命供販
    賣牟利。詎甲○○明知甲基安非他命係毒品危害防制條例第
    2 條第2 項第2 款所列之第二級毒品，不得製造、販賣、運
    輸或持有，竟仍為貪圖暴利，與乙○○、丙○○共同基於製
    造甲基安非他命之犯意聯絡，在上開青年路住處共同研究、
    製造甲基安非他命，並以其所有之0000000000號行動電話與
    乙○○、丙○○2 人互相聯絡有關製造甲基安非他命之事宜
    。惟渠3 人迄翌(96)年1 月間仍無法順利製成甲基安非他命
    ，乙○○、甲○○2 人遂於96年1 月19日分別搭機再度前往
    大陸地區請教前揭「黃」姓台商及綽號「李子」之男子，綽
    號「李子」之男子即介紹渠2 人前往大陸地區廣東省深圳市
    購買附表四編號5 、6 、7 所示之書籍，並再提供得製成甲
    基安非他命之不明成份液體予乙○○、甲○○2 人攜回台灣
    。乙○○、甲○○2 人攜帶上開物品返台後再與其子丙○○
    續行研究，丙○○亦自行參考附表四編號1 至4 及編號8 所
    示之化學書籍，共同研究製造甲基安非他命，乙○○則負責
    聯絡不詳姓名之日籍人士前來購買其製造之甲基安非他命。
    嗣同年5 月間某日，乙○○認渠3 人在其自己之上開青年一
    路住處製造甲基安非他命，於研究製造過程中造成室內悶熱
    ，前揭不詳姓名之日籍人士即將前來觀看製成之甲基安非他
    命之品質如何，其亦不願讓日籍人士知悉自己住處所在，另
    方面因自己及甲○○均罹心臟疾病，本身不適合提重物等因
    素，遂向不知情之失業男子丁○○( 另為無罪之諭知，詳後
    述) 佯稱其欲製造、販賣菸草、除草劑之原料，並允諾事成
    之後給予一定比例之紅利，丁○○不疑有他而答應幫忙甲○○從事實為製造甲基安非他命之工作。乙○○遂於同年5 月
    17日之前某日，請甲○○、丁○○出面承租其他處所供製造
    甲基安非他命使用。甲○○、丁○○2 人即於同年5 月18日
    向不知情之邱淑姬承租高雄市○○○路53號13樓租用建物(
    租賃契約誤載為96年4 月17日) ，甲○○為掩飾其承租該處
    所係作為不法製造甲基安非他命之使用目的，並向邱淑姬佯
    稱其任職禾華電子加工廠，承租該處係供員工宿舍使用。渠
    等承租上開處所後，於同年5 月19日、20日陸續將上開青年
    一路住處之部分製造甲基安非他命之化學原料及器具搬運至
    高雄市○○○路53號13樓租用建物，並自同年5 月20日起由
    丙○○依前揭製造流程及化學知識指導乙○○、甲○○在上
    址以相同方式繼續試驗製造甲基安非他命，丁○○則依甲○○之指示，在旁協助甲○○從事搬運重物、添加原料、煮沸
    及集取蒸餾物等工作。嗣於同年5 月27日左右，渠等製成含
    甲基安非他命成份之液體( 淨重約2100公克) 後，乙○○將
    之攜回上開青年路住處，並將其中約1800公克之液體置於鍋
    內，加入酒石酸與之反應後，置於室內一段時日，即製成甲
    基安非他命結晶1 鍋( 毒品純度13.81%，純質淨重約248.6
    公克) ，另其中約300 公克之液體則置於罐內( 毒品純度16
    .57%，純質淨重約49.7公克) ，欲伺機販賣予前揭不詳姓名
    之日籍人士牟利。惟乙○○聯絡前來台灣觀看其製成之甲基
    安非他命品質之日籍人士於同年5 月27日下午不詳時間抵達
    台灣，經前往觀看乙○○製成之甲基安非他命後，認其品質
    欠佳，且雙方對於價格亦未達成共識，該不詳姓名之日籍人
    士並未向乙○○購買其製成之甲基安非他命。
二、前揭乙○○等人製造甲基安非他命之不法行為，為警於95年
    11月間掌握，並由法務部調查局臺南縣調查站自95年11月13
    日對乙○○使用之0000000000號行動電話實施通訊監察，自
    96年1 月1 日起對丙○○使用之0000000000號行動電話實施
    通訊監察，自96年5 月31日起對甲○○使用之0000000000號
    行動電話實施通訊監察，警方乃於96年6 月13日19時30分許
    ，持搜索票前往乙○○位於高雄市○○○路290 號住處搜索
    ，並扣得渠等已製造完成如附表二編號1 、2 所示之甲基安
    非他命、編號11號量杯內之甲基安非他命殘渣及附表二編號
    3 至10號、12號至17號供製造安非他命所用之化學原料及工
    具等物。另於同日20時30分許，在高雄市○○○路53號13樓
    查獲附表三所示製造甲基安非他命之化學原料及工具等物品
    。再於同日21時32分許，在丙○○位於高雄市○○區○○街
    112 號19樓之3 住處搜索，並扣得如附表四所示之書籍。另
    於同日23時15分許，在甲○○位於高雄縣鳳山市○○路432
    號11樓住處扣得附表五所示之安非他命製程筆記正本6 張、
    影本5 張。又於同年月14日12時45分許，在丙○○位於高雄
    市新興區○○○路18號中華電信國際分公司辦公室內扣得如
    附表六所示之物品。
三、案經臺灣高雄地方法院檢察署檢察官及臺灣臺南地方法院檢
    察署檢察官指揮法務部調查局高雄市調查處、臺南縣調查站
    、高雄市政府警察局三民第一分局、高雄縣政府警察局重案
    組、海巡署雲林機動查緝隊、雲林憲兵隊移送臺灣高雄地方
    法院檢察署檢察官偵查起訴。
    理  由
壹、證據能力部分：
一、按「被告以外之人於審判外之言詞或書面陳述，除法律有規
    定者外，不得作為證據」刑事訴訟法第159 條第1 項固定有
    明文。惟按「被告以外之人於審判外之陳述，雖不符前四條
    之規定，而經當事人於審判程序同意作為證據，法院審酌該
    言詞陳述或書面陳述作成時之情況，認為適當者，亦得為證
    據。當事人、代理人或辯護人於法院調查證據時，知有第15
    9 條第1 項不得為證據之情形，而未於言詞辯論終結前聲明
    異議者，視為有前項之同意。」刑事訴訟法第159 條之5 亦
    規定甚明。查原審法官助理勘驗被告鄭蒹昌於96年6 月14日
    接受法務部調查局高雄市調查處( 下稱高雄市調查處) 詢問
    時之陳述、96年7 月18日於檢察官偵查中之陳述、被告甲○○於96年7 月18日檢察官偵查中之陳述、被告丙○○於原審
    96年12月24日審理時之陳述所製作之勘驗紀錄、行動電話00
    00000000號、0000000000號、0000000000號等3 線自96年1
    月11日起迄96年6 月4 日止之通訊監察譯文1 份，及內政部
    警政署97年2 月26日刑鑑字第0970018604號函文內容，雖均
    屬被告以外之人於審判外之書面陳述，惟檢察官、被告等人
    及其辯護人於調查證據時，均知有上情而未於言詞辯論終結
    前聲明異議，審酌上開勘驗紀錄及通訊監察譯文均係本於偵
    訊過程同步錄音取得之錄音帶、光碟片及合法監聽取得之通
    話內容錄音帶直接作成，並無偽造、變造之情形，認為以之
    作為本案之證據亦屬適當，上開勘驗紀錄及通訊監察譯文，
    依刑事訴訟法第159 條之5 之規定，自得為證據。
二、次按，刑事訴訟法第159 條之4 規定，除前3 條之情形外，
    下列文書亦得為證據：(一)除顯有不可信之情況外，公務員職
    務上製作之紀錄文書、證明文書。此係因公務員職務上製作
    之紀錄文書或證明文書，係公務員依職權所為，與其責任、
    信譽攸關，若有錯誤、虛偽，公務員可能因此擔負刑事及行
    政責任，且該等文書經常處於可能受公開檢查之狀態，其正
    確性及真實之保障極高，具有一定程度之不可代替性，是除
    非有顯不可信之情況外，上開公務文書應具有證據能力。查
    本件卷附之法務部調查局高雄市調查處搜索扣押筆錄、扣押
    物品目錄表( 鄭蒹昌1 份、丙○○2 份) 、法務部調查局臺
    南縣調查站搜索扣押筆錄、扣押物品目錄表( 鄭蒹昌、甲○○1 份) 、法務部調查局高雄縣調查站搜索扣押筆錄、扣押
    物品目錄表( 甲○○1 份) ，係警方合法聲請搜索票而搜索
    扣得，並且業經交付被告簽名閱覽，處於可能受公開檢查之
    狀態，均係公務員職務上製作之文書，經查亦無顯不可信之
    情況，上開文書亦均具有證據能力，辯護人謂係非法搜索云
    云，尚非可採。
三、按「法院或檢察官得囑託醫院、學校或其他相當之機關、團
    體為鑑定，或審查他人之鑑定，並準用第203 條至第206 條
    之1 之規定。」、「鑑定之經過及其結果，應命鑑定人以言
    詞或書面報告。」，亦分別為刑事訴訟法第208 條第1 項前
    段、第206 條第1 項定明定。是經法院或檢察官囑託相當之
    機關為鑑定後，經鑑定人以書面報告其鑑定之結果者，即屬
    同法第159 條第1 項所謂之「法律有規定者」，不受該條項
    規定「不得作為證據」之限制。且同法第208 條第1 項前段
    對於法院或檢察官囑託相當之機關為鑑定之情形，僅規定：
    「準用第203 條至第206 條之1 之規定」，至於同法第202
    條有關「鑑定人應於鑑定前具結」之規定，則不在準用之列
    。故於法院或檢察官囑託相當之機關為鑑定，而該受囑託機
    關以書面報告鑑定結果之情形，既非屬依法應具結者。是同
    法第158 條之3 有關「證人、鑑定人依法應具結而未具結者
    ，其證言或鑑定意見，不得作為證據」之規定，於此時即無
    適用之餘地。查卷附之法務部調查局96年6 月25日調科壹字
    第09622161540 號函鑑定書1 份，係臺灣高等法院檢察署概
    括委任上開機關所為之鑑定，依上揭說明，上開鑑定書亦有
    證據能力。
四、末按，被告以外之人於審判外向法官所為之陳述，得為證據
    ，刑事訴訟法第159 條之1 第1 項定有明文。立法理由係認
    被告以外之人（包括證人、鑑定人、告訴人、被害人及共同
    被告等）之陳述係在法官面前為之，因其任意陳述之信用性
    已受確定保障之情況下所為，自得作為證據。不問係其他刑
    事案件之羈押訊問期日、勘驗期日、準備程序期日、審理期
    日或民事事件、行政訴訟程序，凡係在普通法院法官（軍事
    法官、外國法官不與之）面前所為之陳述，均具有證據能力
    。本件共同被告甲○○於96年6 月14日在原審羈押審查時所
    為之陳述，在其任意陳述之信用性無疑之情況下，對被告鄭
    蒹昌而言，其證述依法亦自具有證據能力。
貳、實體部分：
甲、被告乙○○、丙○○、甲○○有罪部分：
一、上揭製造安非他命之事實，業据被告甲○○於原審坦承不諱
    ，本院審理時，被告甲○○、乙○○亦坦承製造安非他命不
    諱，訊之被告丙○○則矢口否認製造安非他命，辯稱：我父
    親乙○○告知我是要製造香料、除草劑，我僅係將父親乙○○帶回來之資料加以整理，並替我父親乙○○購買製造前揭
    香料、除草劑所需之器具、原料，並無製造甲基安非他命之
    犯行等語；其辯護人辯稱：(一)起訴書所載附表一之甲基安非
    他命製程方法與被告丙○○之父乙○○取得之製程資料不同
    ，亦與被告丙○○為警查扣之隨身碟內記載之製程方法不同
    ，尚不能以起訴書附表一之製程資料，充為本案被告丙○○
    犯罪之證據，甚至憑起訴書所載附表一之製程，逕認定本案
    被告丙○○已完成第二級毒品安非他命之製造，況同案被告
    甲○○依黃姓台商筆記內容即所實驗之結果，僅能做到步驟
    七，根本從未完成黃姓台商筆記內之製程，因此丙○○之電
    腦紀錄資料亦僅能紀錄到實驗步驟七，則製造過程既未完成
    ，又豈可能逕認有符合起訴書附表一至五階段製程之結果，
    成立製造安非他命毒品之既遂犯，甚若根本無法依該等製程
    製造出任何毒品，則本件甚至可能成立不能犯，更無論以既
    遂之餘地。(二)被告丙○○僅是受其父乙○○所託，以電腦打
    字方式重新謄寫黃姓台商提供之筆記內容，並依被告乙○○
    、甲○○口頭告知之實驗過程及結果亦謄寫於電腦資料內，
    是尚難單憑被告丙○○所謄寫之筆記資料作為其「參與製造
    」甲基安非他命之證據。(三)被告乙○○係告知被告丙○○其
    欲製造「香菸之香料」、「除草劑」，故必須清楚該等原料
    之成分，否則無法順利製造出可以販售之成品云云，致丙○○不疑有他，而同意幫忙父親，是自難單憑上開原料可能含
    有甲基安非他命之成分，即推定被告丙○○知悉父親要製造
    之物為「甲基安非他命」而非香菸或除草劑香料，況被告丙○○曾委託朋友將該物送請工廠測試看看有無製造出該等成
    品之可能，因此於96年4 月11日之監聽通聯紀錄上，丙○○
    係因朋友告知，該等物品屬於「安非他命之前驅物」，始知
    悉有此成分，因此於對話中，丙○○向朋友提及：『所以說
    ，它現在是前驅物沒有錯，但是他是用在這個用途啊，不然
    他買這個要幹嘛？』、還問及『是要怎樣加入煙草啦？』等
    語（見96年4 月11日監聽紀錄P2、P3），是更足以證明被告
    丙○○確實從未被父親乙○○或甲○○告知，由大陸所攜回
    之半成品，內含有甲基安非他命之前驅物，更未被渠等告知
    ，該等半成品，竟是要做甲基安非他命之用，故由此通聯記
    錄之對話，亦可知被告丙○○確實無參與本件製造甲基安非
    他命之犯意。(四)至於青年一路查扣之甲基安非他命結晶物及
    液態物，依同案被告乙○○所述，係其直接拿「李子」交付
    的不明原料，加上「酒石酸」自行實驗完成，若確實有做出
    成品，不可能僅有查獲之上開些微物品，應該有大量存貨始
    合理，此部分結果依現有證據資料顯示，此等成品顯非乙○○與甲○○於文衡三路實驗工廠內所製造完成，更不能因有
    此成品之存在，即將之逕作為丙○○有參與製造上開甲基安
    非他命之證據。(五)退一步言之，縱認定被告丙○○知悉乙○○等人係要從事甲基安非他命製造、販售之事實，惟被告丙○○並未實際參與本件製造行為，其所為之紀錄、檢驗等行
    為亦均非製造、販售甲基安非他命之必要行為，且文衡三路
    之製造工廠內確實未曾、也無法製造出甲基安非他命之成品
    等語。經查：
(一)被告甲○○部分：
    被告甲○○前揭製造第二級毒品甲基安非他命之犯行，除據
    其於警詢、偵查、原審及本院審理坦承不諱之外，復有前揭
    甲基安非他命結晶1 鍋( 含鍋，淨重約1800公克，毒品純度
    13.81%，純質淨重約248.6 公克) 、甲基安非他命液體1 罐
    ( 含罐，淨重約300 公克，毒品純度16.57%，純質淨重約49
    .7公克) 、含甲基安非他命殘渣之量杯1 個及附表二至附表
    六所示之物扣案為憑，此外復有法務部調查局96年6 月25日
    調科壹字第09622161540 號函鑑定書1 份及該函所附照片33
    張、蒐證現場圖1 張在卷為憑，被告甲○○之犯行明確，已
    堪認定。另被告甲○○自承其於95年10月間開始與同案被告
    乙○○共同研究製造甲基安非他命，而被告乙○○於96 年7
    月18日偵查中則證稱其於95年8 月間開始拜託甲○○來幫忙
    伊等語( 見原審法官助理勘驗紀錄，卷(四)第214 頁) ，其2
    人陳述之時間不一，審酌被告甲○○既自承犯行，衡情應無
    刻意編造其開始參與製造甲基安非他命之時間之必要，且被
    告乙○○年紀稍大，本案尚有其子丙○○牽涉其中，其因記
    憶模糊或另有其他原因而虛偽陳述被告甲○○參與製造甲基
    安非他命之時間，非無可能，是應認被告甲○○與同案被告
    乙○○共同研究製造甲基安非他之時間，約在「95年10月間
    左右」，附此敘明。再者，證人邱淑姬於原審97年10月7 日
    審理時證稱其出租高雄市○○○路53號13樓予甲○○，好像
    是4 月份簽約，5 月份住進去，租賃契約是96年4 月17日，
    就是在該日簽約等語，惟證人邱淑姬於同日審理中又稱：甲○○把房租交給我，我有轉到屋主戶頭，我是看戶頭的日期
    等語，被告甲○○於原審同日審理中則證稱其是在96年5 月
    18日簽約，5 月20日住進去等語( 見原審卷(四)第112 至114
    頁) 。審酌同案被告乙○○於96年5 月18日18時07分42秒許
    ，以其持用之0000000000號行動電話撥打其子丙○○使用之
    0000000000號行動電話，於通話中告知丙○○「明天早上的
    時候七、八點，我就那個時候喔，東西裝一裝就要過去喔。
    」( 見原審法官助理勘驗紀錄，卷(四)第162 頁) ，且細觀卷
    內之租賃契約書，該契約書簽訂日期為96年4 月17日，約定
    租賃期間自96年4 月20起至97年4 月20日止，每月租金新台
    幣( 下同)16,500 元( 見偵查卷第128 至131 頁) ，而依證
    人邱淑姬提出之屋主洪瑋玲所設高雄民壯郵局帳戶存褶影本
    觀之( 見原審卷(四)第127 、128 頁) ，該帳戶於96年4 月間
    並無存入相當於雙方約定之租金數額，而於96年5 月18日則
    存入一筆存款16,500元等情，足見證人邱淑姬應係在96年5
    月18日將上開高雄市○○○路53號13樓出租予甲○○，而非
    在同年4 月17日出租予甲○○，上開租賃契約所載之簽約日
    期96年4 月17日及租賃期間起算日期顯係誤載，被告甲○○
    應係在96年5 月19、20日開始將原置於青年路處所之器具、
    原料搬至高雄市○○○路53號13樓，繼續在上址研究製造甲
    基安非他命，併此敘明。且由上開甲○○早在95年10月間即
    開始著手本件共同犯行，其犯罪場所跨二不同地點，兩處各
    為警搜獲諸多製造安非他命相關器具文件及成品，且製造時
    程延續達近一件，其最後已製出之部分成品，難謂非屬被告
    甲○○共同參與之行為結果，是被告甲○○辯稱伊犯行僅及
    未遂尚無可採。
(二)被告乙○○部分：
  1.被告乙○○於本院審理時已認罪，坦承有製造安非他命（見
    99年8 月3 日本院審判筆錄），被告乙○○於96年6 月14日
    警詢時亦坦承：「我在那個時候大陸，這個的時候喔認識一
    個台灣人叫『吉仔』( 音譯) ，帶我和這個武昌姓李的認識
    ，啊頭先是怎麼做…，阿他是跟我說的時候，那個時候喔，
    煙草跟這個香料跟那個…除草劑…除草…除草劑啦，啊但是
    這個若跟那些都再相摻下去，這比較麻煩，就可以做這個安
    非他命這樣。」、「阿我的時候，這個時候喔，這…這個藥
    正式可以買啊，阿這個可以的時候喔，那個的時候喔，除草
    劑啊、菸的香料啊，阿但是再來更深入的時候喔，就是可以
    做這個啊。」等語( 見原審法官助理勘驗紀錄，卷(四)第176
    頁背面、181 頁) 。被告乙○○於同日偵查中坦承：「( 檢
    察官：阿是不是要做…) 阿之後，本來是…他這個…那個技
    術到了，說這如果可分爐，你再小心，再繼續加工，也可以
    做這個就對了啦。」、「( 檢察官：喔，阿你…你到底是想
    要做什麼？) 我…事實一開始的時候，要做這個的時候，也
    有證明啊，我有要申請出口的時候，要下去做這個的時候，
    做除草劑…」、「( 檢察官：我知道你說那個大陸的那個人
    跟你說，說可以做煙啦、可以做除草…除草劑，也可以做毒
    品…安非他命，但是你到底是想要做什麼？) 我事實是要做
    這個除草劑。」、「( 檢察官：喔…他說喔，這些東西喔可
    以做成除草劑、香菸…香菸的原料。) 嗯…。」、「( 檢察
    官：菸的原料…) 原料…」、「( 檢察官：也可以做成安非
    他命…) 啊，但是這個人有跟我說困難重重，所以那個時候
    …」、「( 檢察官：喔喔…等等，香菸的原料喔…) 所以我
    做都做不好…」、「( 檢察官：對啊，我知道你想要做除草
    劑啊。) 對啊，我是說再多一項技術來賣他們，阿順便多少
    跟他們說明這樣子，阿你要做不做是你的事情，我就這些東
    西下去加工，啊我正式給你過、過去…」、「( 檢察官：對
    啦，我知道你…你是…你是後來…本來想要做除草劑，後來
    ，耶，就要改做毒品，是這樣，是不是這樣？) 嘿，我那些
    就自己試驗這樣子啦…」、「( 檢察官：喔，這樣比較好賺
    就對了，是這樣嗎？) 試驗…不是，我是想要多賣他們一點
    錢啦」、「( 檢察官：對啊，就是賺多一點嘛，本來想要做
    除草劑…) 對…」、「( 檢察官：後來就想說要不然就做一
    個毒品…) …不是，是要做一個東西給他們看，弄給他們辦
    …」、「( 檢察官：阿那個是什麼東西？就是毒品嗎？) 對
    啦，那個毒品就不能用了，你就看了就知道了…」、「( 檢
    察官：反正後來你就變要做毒品賣別人，看可不可以賣比較
    多錢，是這樣嗎？) 不…是要賣對方，啊我就…」、「( 檢
    察官：賣誰？那個人是誰？菖：日本人」、「( 檢察官：日
    本人，要做毒品給日本人，是這樣嗎？) 阿我就…對啊，要
    教他的時候，那個常識，阿這個時候就看他會加減給我們買
    沒，結果這個我就…都做不起來…深入的時候喔，就是可以
    做這個啊」等語( 見原審法官助理勘驗紀錄，卷(四)第205 頁
    、206 頁) 。被告乙○○於原審96年6 月14日羈押審查時供
    稱：「我是準備製造一些除草劑賣給日本人，大陸的李先生
    說這些也可以做成安非他命，所以我就以製造除草劑的水製
    造一點點的安非他命，準備證明給對方看，看是否可以賺多
    一點錢，這是我異想天開的想法」等語( 見原審96年度聲羈
    字第665 號卷第17、18頁) 。
  2.證人即同案被告甲○○於檢察官96年6 月14日偵查中證述：
    「(檢 察官：那個…你在那個…昨天在高雄市○○○路53號
    13樓查扣的東西是你的嗎？)不 是，是鄭…」、「 (檢察官
    ：那是誰的？)那 個…那個…老…我都叫阿伯那個…」、「
     (檢察官：是乙○○的？)對 」、「 (檢察官：那這些東西
    可以做什麼用啊？)他 當初跟我講的時候是這樣」、「 (檢
    察官：他怎麼講？)他 是…他是說要製造那個殺草劑跟那個
    香菸的香料，他是這樣跟我講的」、「 (檢察官：原料…喔
    …那後來你知道這…後來他有告訴你真正要做什麼嗎？) 沒
    有啊」、「( 檢察官：反正你…) 那是10月…好像是10月份
    他拿資料給我的時候，我看一看，好像是要製作那個東西…
    」、「( 檢察官：什麼時候你才知道？) 差不多10…去年的
    10月份啊」、「( 檢察官：那我去年11月…10…)10 …差不
    多10月左右…」、「( 檢察官：10月…10月啦，你看見什麼
    ？) 我是看見那個…那個…」、「( 檢察官：做出來的東西
    擺在…) 沒有、沒有，是那個資料」、「( 檢察官：我看見
    …那個製造流程啦喔？) 那個那個…對對…製造流程」、「
     (檢察官：我看見製造流程…) 他是說，跟我講是這樣是可
    以做那個要交給人家的…」、「( 檢察官：就是說，你就…
    你就知道要製造毒品，你問他是不是要製造毒品，他說是還
    是不是？) 他…他是後來有跟我講說是…」、「( 檢察官：
    是喔…那個我認為是要製造安非他命，我問乙○○，他說…
    他說是…) 對…對…」、「( 檢察官：他說他是要製造安非
    他命？) 本來是他是跟我講是說那個…」、「( 檢察官：我
    問乙○○，他才告訴我是要製造安非他命，是不是？) 對…
    對對…」等語( 見原審法官助理勘驗紀錄，卷(四)第83頁反面
    、84頁) 。其於檢察官同年7 月24日偵查中亦證稱：「( 檢
    察官：但是問題你上次開庭，你也是講說，嗯…去年十月你
    有看到他在製造，你有看到製造流程你就問他，他才告訴你
    說是要製造安非他命啊，這樣啊。) 他是…他是這樣講」等
    語( 見原審法官助理勘驗紀錄，卷(四)第88頁) 。其於原審96
    年6 月14日羈押審查時供稱：「起先我不知道，我以為是在
    做香菸的原料，去年10月鄭蒹昌拿製造流程給我時，我看流
    程問他，他才告訴我是製造安非他命的，他並且教我如何依
    照比例製造」等語( 見原審96年度聲羈字第665 號卷第7 頁
    ) 。其於原審96年12月24日審理時證稱：「（問：如何知道
    可以製造安非他命？）本來不知道，後來因為看到流程，我
    問鄭蒹昌說可不可以製造安，他說可以」、「（問：你在大
    陸看到製程時，就知道是安非他命流程？）不是，我是有疑
    問，問鄭蒹昌是否是製作安非他命的流程」、「（問：你懷
    疑後，鄭蒹昌如何回答？）他說可以製作香料，也可以製作
    安非他命」、「（問：你們的目的是要做出安非他命，或是
    要繼續做出香料？) 當初是要做香料，後來是要做安非他命
    ，但是做不出來」、「（問：做到什麼時候知道的？) 在大
    陸時，李子說可以做到結晶體，但是我沒有看到」等語（見
    原審卷(二)第7 、13、14、17、18頁）。審酌被告鄭蒹昌上開
    供述與證人甲○○之證述情節大致相符，而製造甲基安非犯
    他命係屬重罪，苟非真有其事，被告鄭蒹昌絕無可能於偵查
    初始為上開供述，且證人甲○○於偵查初始既已坦承犯行，
    衡情亦無誣陷被告鄭蒹昌之必要。是以應認被告鄭蒹昌自大
    陸地區攜回前開流程資料及不明液體時，即知悉依上開流程
    資料及不明液體，得製造出二級毒品甲基安非他命，且返台
    後不久即基於販賣甲基安非他命牟利之意圖而自行研究製造
    甲基安非他命，實毋庸置疑。至於被告鄭蒹昌嗣後雖改稱係
    製造可以摻入香菸之香料或除草劑之原料云云( 見原審96年
    10月11日訊問筆錄，卷(一)第27頁) ，顯係事後卸責之詞，委
    無足採。另證人甲○○於檢察官96年7 月24日偵查中亦改稱
    被告鄭蒹昌是說可以做安非他命，但他是要做香料交給日本
    人等語( 見原審法官助理勘驗紀錄，卷(四)第90頁) ，當係事
    後迴護之詞，不足為有利於被告鄭蒹昌之認定。
  3.本案經法務部調查局勘驗扣案如附表三所示在高雄市○○○
    路53號13樓所查獲之1-苯基-2硝基丙烯、苯甲醛、硝基乙烷
    、甲苯、苯丙酮、N-苯亞甲基丁胺、正丁烷、圓底反應燒瓶
    、加熱器、冷凝管、鐵架、電動攪拌器、瓶塞、攪拌棒、分
    液漏斗、玻璃量杯、製毒流程資料、鐵、苯丙酮、氯化鐵、
    亞硫酸氫鈉、鹽酸、甲基甲醯胺、甲酸、氫氧化鈉、玻璃珠
    、苯、酒石酸等物及如附表二所示之鹽、吸管等物，發現均
    符合利用苯甲醛為原料製造甲基安非他命第一階段（加成）
    、第二階段（還原）、第三階段（胺化）、第四階段（純化
    ）、第五階段（結晶）反應中所需之各項設備與原料，因而
    綜合以上研判，該等處所確實為利用苯甲醛為原料製造甲基
    安非他命之毒品製造工廠，此有法務部調查局96年6 月25日
    調科壹字第09622161540 號函鑑定書1 份及該函所附照片33
    張、蒐證現場圖1 張在卷為憑，足見本件所扣案之物品與製
    程相關資料，應係用於製造甲基安非他命無誤。又扣案之結
    晶體1 鍋、液體1 罐均含甲基安非他命( 結晶體含鍋，淨重
    約1800公克，毒品純度13.81%，純質淨重約248.6 公克，液
    體含罐，淨重約300 公克，毒品純度16.57%，純質淨重約49
    .7公克) 及量杯1 個，亦含甲基安非他命殘渣，亦有前揭鑑
    定書在卷可參，足見本案被告鄭蒹昌等人確已製成第二級毒
    品甲基安非他命無訛。
  4.再者，內政部警政署97年2 月26日刑鑑字第0970018604號函
    覆意旨略以：(一)安非他命類毒品合成過程之設計因人而異，
    從原料之選擇到器具之使用、藥品之添加，均因方法之不同
    而有所差別，合先敘明。(三)附件二扣案筆記本中所載相關細
    節，因其內容不完整且部分文字語意不詳，故無法確認是否
    能製造出甲基安非他命結晶物等語，固有上開函文在卷可憑
     (見原審卷(三)第16頁) 。惟依上開函文意旨，安非他命類毒
    品合成過程之設計因人而異，從原料之選擇到器具之使用、
    藥品之添加，均因方法之不同而有所差別，則依不同之製程
    方法、原料、器具，自然產生不同品質之安非他命，應堪認
    定。查扣案筆記本中所載相關細節，雖因其內容不完整且部
    分文字語意不詳，故內政部警政署無法確認是否能製造出甲
    基安非他命結晶物，但本件被告鄭蒹昌既自承其係向「黃」
    姓台商取得前揭得製造甲基安非他命流程資料，及向綽號「
    李子」者取得得製造甲基安非他命之不明液體，且其於研究
    製造之過程中，多次前往大陸地區向「黃」姓台商及綽號「
    李子」者請教等情，事後確有製成純度約13.81%及16.57%之
    甲基安非他命結晶體、液體，亦如上述，足見本件扣案之相
    關製毒流程資料，確得以製造甲基安非他命，僅因上開製造
    甲基安非他命之流程資料及不明液體之成份( 原料) 之設計
    方法不同，而影響其得否順利製成甲基安非他命，及其製成
    之甲基安非他命品質而已，尚難據上揭函文意旨遽認扣案之
    製毒流程資料不足以製成甲基安非他命，或被告鄭蒹昌製成
    之毒品並非毒品危害防制條例所稱之二級毒品甲基安非他命
    ，而認被告乙○○所為符合刑法第26條不能犯之規定。
  5.被告鄭蒹昌於96年6 月8 日14時13分12秒許，以其持用之00
    00000000號行動電話與案外人施正芬 (音)聯 絡，依其2 人
    之通話內容確可認定被告鄭蒹昌委請案外人施正芬( 音) 將
    其製成之物品出口至日本乙事，惟細觀該通話內容，案外人
    施正芬( 音) 向被告鄭蒹昌告知若物品出口至日本，必須開
    發票( 應指統一發票) ，被告鄭蒹昌即回以：「要開發票給
    他喔？」，嗣後案外人施正芬( 音) 再告以得安排認識之乾
    爹所開設之公司簽發發票等語( 見原審卷(四)第171 頁反面、
    172 頁) ，足見被告鄭蒹昌主觀上並非欲循正常報關程序將
    其製成之物品出口至日本，故辯護人所稱被告乙○○委請案
    外人施正芬( 音) 透過正常報關程序將其製成之物品出口至
    日本，足認其主觀上並非欲製造甲基安非他命販賣予日籍人
    士牟利等語，尚與事實不符，難採為有利於被告乙○○之認
    定。
  6.被告鄭蒹昌於96年6 月14日偵查中陳稱：「( 檢察官：那所
    以你在…等一下，在你家，喔…那個就是青年一路那邊查到
    的那個安非他命，是你在哪裡做好的？) 我就8 月…5 月18
    日做出來的。」、「( 檢察官：在文橫三路做好放在你家的
    ？) 嗯，嘿…沒…在那邊做，那個…那個除草劑，拿進來，
    啊我再…我再拿來做」、「( 檢察官：就是，在那13樓那邊
    弄好你拿過來喔？) 嗯，做除草劑那個…」、「( 檢察官：
    阿什麼時候弄好的？是5 月18號那邊…那個陸陸續續弄…做
    出來就對了？) 阿做出來就那些而已啊…」、「( 檢察官：
    是96年5 月18日陸續在文橫三路，這個13樓這邊做出來的，
    阿我把他拿回來我家…) 對…」、「( 檢察官：拿回來這裡
    青年一路是要做什麼？拿回去放？) 阿我就自己攪拌，自己
    弄…弄看有…可以做起來沒，啊結果做不起來…」、「( 檢
    察官：就拿到青年一路喔，想要再…再製作，看可不可以做
    起來，製造…看可不可以做成安非他命，但是做不起來就對
    了) 對…」等語( 見原審法官助理勘驗紀錄，原審卷(四)第20
    8 頁，) 。其復於原審97年1 月29日審理時陳稱：「( 問：
    青年路扣得的東西何時做的？) 好像五月底。」、「( 問：
    當時文橫路的房子是否租了？) 租了。」、( 問：那一鍋結
    晶體如何做出？) 五月底六月初日本人要來，我才去攪。」
    等語( 見原審卷(四)第250 、251 頁) 。而依卷附之通訊監察
    譯文顯示，被告鄭蒹昌與前來台灣觀看其製成之甲基安非他
    命品質之日籍人士約定於96年5 月28日上午見面( 見原審卷
    (四)第166 頁編號16之譯文) ，衡諸常情，被告鄭蒹昌既於彼
    時約定日籍人土前來看貨，其當時應已製成甲基安非他命，
    故應認被告鄭蒹昌係於96年5 月27日左右已製成甲基安非他
    命，併予敘明。
  綜上所述，因被告鄭蒹昌於本院審理時已認罪坦承犯行，復有
  甲基安非他命結晶1 鍋( 含鍋，淨重約1800公克，毒品純度1
  3.81% ，純質淨重約24806 公克) 、甲基安非他命液體1 罐(
  含罐，淨重約300 公克，毒品純度16.57%，純質淨重約49.7公
  克) 、含甲基安非他命殘渣之量杯1 個及扣案如附表二至附表
  六所示之物扣案為證，事証明確，被告鄭蒹昌製造安非他命犯
  已堪認定。
(三)被告丙○○部分：
  1.被告鄭蒹昌自大陸地區攜回前開製程資料及不明液體時，即
    知悉依上開製程資料及不明液體，得製造出二級毒品甲基安
    非他命，且返台後不久即基於販賣甲基安非他命牟利之意圖
    而自行研究製造甲基安非他命，另被告甲○○自95年10月間
    起開始與被告鄭蒹昌在上址共同研究製造甲基安非他命，業
    經敘述如前，審酌被告鄭蒹昌於96年6 月14日接受高雄市調
    查處調查時供稱其於95年7 、8 月間前往大陸地區向綽號「
    李子」學習上開製造流程( 見原審法官助理勘驗紀錄，卷(四)
    第182 頁反面) ，其於原審96年10月11日訊問時亦坦承其眼
    睛看不見一節( 見原審卷(一)第27頁) ，核與證人甲○○於原
    審96年12月24日審理中證稱「鄭蒹昌眼睛看不清，叫我去看
    溫度」等語( 見原審卷(二)第134 頁) ，其於原審97年2 月26
    日審理中證稱「( 鄭蒹昌) 眼睛本來就不好，溫度都是由我
    去看，他只是幫忙買便當，拿類似要加工的藥品給我」等語
    相符( 見原審卷(二)第357 頁) ，而被告丙○○則坦承渠有幫
    忙其父鄭蒹昌購買依上開製程資料所示之器具、原料等情，
    足見被告鄭蒹昌將上開製程資料及不明液體攜回台灣後，被
    告丙○○即於95年8 月間某日開始幫忙被告鄭蒹昌整理上開
    製程資料及購買依上開製程資料之記載所需之原料及器具，
    否則被告鄭蒹昌實無法依上開製程資料及不明液體獨力研究
    製造，合先敘明。
  2.被告丙○○曾委託朋友將同案被告乙○○自大陸地區攜回之
    液體送請工廠測試看看有無製造出該等成品之可能，該朋友
    於96年4 月13日13時10分13秒許以市內電話撥打被告丙○○
    所持用之0000000000號行動電話，於該次通話中，其朋友告
    知被告丙○○其委託送驗之物品「是安非他命的前驅物，主
    要原料」，被告丙○○答稱：「這樣喔」、「但是他不是用
    在這個用途啊，不然他要買那個做什麼？」等語，經其朋友
    告知該物品係管制物品，被告丙○○則回稱：「所以要用黑
    櫃啊」，嗣其朋友一再質疑該物品之用途，被告丙○○再稱
    「我跟你講那個是要加入菸草啦」等語，惟該朋友仍存質疑
    之態度，被告丙○○則一再保證「所以我…我跟你說用黑櫃
    啊，我們都不要申報，我是不是…我是不是剛剛跟你講，一
    開始都發票什麼通通不要嗎」，嗣其朋友稱對方可以將配方
    製程出售予被告丙○○，被告丙○○則稱「沒有人會想到用
    這個東西去…去做…做那個安非他命啦，啊他…那個去做…
    做那個香菸啦」，並一再向其朋友保證若為警追查，只要把
    責任推到伊身上，不會連累其朋友等語，此有通訊監察譯文
    在卷可稽( 見原審法官助理勘驗紀錄，原審卷(四)158 頁反面
    至161 頁反面) 。足見被告丙○○於上開通訊監察之前，心
    中早已盤算該物品出口時，不申報品名，亦不開立發票，且
    要用「黑櫃」出口，衡諸常情，苟被告丙○○主觀上確認伊
    與其父乙○○共同研究製造之成品係可摻入香菸之香料或除
    草劑，其何需採取隱密之手法報關出口？再者，被告丙○○
    回答其朋友時，因不慎說出「沒有人會想到用這個東西去…
    去做…做那個安非他命啦」之後，經發覺有異，立即改稱：
    「啊他…那個去做…做那個香菸啦」，更足以證明被告丙○○在上開通訊內容之前，早已自其父乙○○處知悉前揭由大
    陸地區所攜回之半成品，內含有甲基安非他命之前驅物，而
    以丙○○與鄭蒹昌父子關係當知其父無任何背景或合理必要
    性如此神祕從事所謂香料或除草劑製造，謂其主觀上信服其
    父果真著手製造物品係除草劑或香料，難謂與常情相合，是
    伊與其父乙○○共同研究製造之成品即係甲基安非他命，應
    堪認定。
  3.被告丙○○於95年3 月24日以市內電話撥打乙○○持用之00
    00000000號行動電話，與其父乙○○聯絡，通話內容如下：
    Ａ(乙○○，下同)：喂
    Ｂ(丙○○，下同)：ㄟ，爸
    Ａ：嗯
    Ｂ：你下午有空沒有？
    Ａ：嗯…我…今天跟人家談事情，怎樣？
    Ｂ：沒啦，我在…我在…用那個喔…
    Ａ：嗯
    Ｂ：我就在「靠攤」啊，喔，那個用的到底都燒燙燙，那個
        跟你說的那個一樣要倒水啦
    Ａ：對啊，是啊，啊那個對啊，好…不然你這個時候喔，喔
    Ｂ：嗯
    Ａ：打電話去給「阿海」，喔…
    Ｂ：喔，好啦好啦…
    Ａ：問看看啦，喔
    Ｂ：好啦
    Ａ：嗯…
    此有通訊監察譯文在卷可稽 (見原審法官助理勘驗紀錄，卷
    (四)第158 頁) 。再者，被告丙○○於原審96年12月24日審理
    時亦陳稱：「那天…我就是用正丙醇…正丙醇做的」等語(
    見原審當日審判筆錄及原審法官助理勘驗紀錄，卷(二)第160
    頁、卷(四)第270 頁反面) 。審酌上開通訊監察內容及其證述
    內容，堪認被告丙○○亦有參與研究製造甲基安非他命之行
    為。
  4.再者證人即同案被告甲○○於原審96年12月24日審理時陳稱
    ：「丙○○程度比較高，所以鄭蒹昌有叫他破解程式，但是
    後來還是做不出來」等語( 見原審卷(二)第136 頁) ，其於原
    審97年1 月29日審理時仍證稱：「( 問：檢察官起訴書監聽
    譯文95年12月25日18時32分丙○○曾經打電話給你表示要加
    二倍鹽酸？) 有此事，但是他為什麼打電話給我，我要看一
    下譯文才知道」、「( 問：丙○○96年05月25日16時06分打
    電話跟你講加入氯化鐵數量與溫度？) 因那部分我不熟悉，
    我有請教鄭蒹昌，可能是鄭蒹昌跟他講的，他才打電話給我
    」等語( 見原審卷(二)第238 、239 頁) ，證人即同案被告乙○○於檢察官96年7 月18日偵查中亦證稱：「( 問：你兒子
    除了幫你買東西，幫你整理之外，他可有幫你製作？) 沒沒
    沒，他都完全沒有幫跟我幫忙製作…他只有教導那些孩子」
    等語( 見原審法官助理勘驗紀錄，卷(四)第223 頁反面) ，更
    足見被告丙○○除其自承有幫忙購買器具、原料之外，尚有
    積極研究如何順利製成甲基安非他命及依其研究所得指導被
    告甲○○從事製造甲基安非他命之行，亦堪認定。辯護人認
    被告丙○○並未實際參與本件製造甲基安非他命之行為，僅
    有紀錄、檢驗等行為，該行為並非製造甲基安非他命之必要
    行為，其所為應屬幫助犯等語，尚與事實不符。
  5.又經法務部調查局勘驗扣案如附表三所示在高雄市○○○路
    53號13樓所查獲之1-苯基-2硝基丙烯、苯甲醛、硝基乙烷、
    甲苯、苯丙酮、N-苯亞甲基丁胺、正丁烷、圓底反應燒瓶、
    加熱器、冷凝管、鐵架、電動攪拌器、瓶塞、攪拌棒、分液
    漏斗、玻璃量杯、製毒流程資料、鐵、苯丙酮、氯化鐵、亞
    硫酸氫鈉、鹽酸、甲基甲醯胺、甲酸、氫氧化鈉、玻璃珠、
    苯、酒石酸等物及如附表二所示之鹽、吸管等物，發現均符
    合利用苯甲醛為原料製造甲基安非他命第一階段（加成）、
    第二階段（還原）、第三階段（胺化）、第四階段（純化）
    、第五階段（結晶）反應中所需之各項設備與原料，因而綜
    合以上研判，該等處所確實為利用苯甲醛為原料製造甲基安
    非他命之毒品製造工廠，此有法務部調查局96年6 月25日調
    科壹字第09622161540 號函鑑定書1 份及該函所附照片33張
    、蒐證現場圖1 張在卷為憑（台南縣調查站卷第7 頁以下）
    ，復有甲基安非他命結晶1 鍋、甲基安非他命液體1 罐、含
    甲基安非他命殘渣之量杯1 個及扣案如附表二至附表六所示
    之物扣案為證，足見本件所扣案之物品與製程相關資料，應
    係用於製造甲基安非他命無誤。又扣案之結晶體1 鍋、液體
    1 罐均含甲基安非他命( 結晶體含鍋，淨重約1800公克，毒
    品純度13.81%，純質淨重約248.6 公克，液體含罐，淨重約
    300 公克，毒品純度16.57%，純質淨重約49.7公克) 及量杯
    1 個，亦含甲基安非他命殘渣，亦有前揭鑑定書在卷可憑，
    足見本案丙○○等人確已製成第二級毒品甲基安非他命無訛
    。
  6.又內政部警政署97年2 月26日刑鑑字第0970018604號函覆意
    旨略以：(一)安非他命類毒品合成過程之設計因人而異，從原
    料之選擇到器具之使用、藥品之添加，均因方法之不同而有
    所差別，合先敘明。(三)附件二扣案筆記本中所載相關細節，
    因其內容不完整且部分文字語意不詳，故無法確認是否能製
    造出甲基安非他命結晶物等語，固有上開函文在卷可稽( 見
    本院卷(三)第16頁) 。惟依上開函文意旨，安非他命類毒品合
    成過程之設計因人而異，從原料之選擇到器具之使用、藥品
    之添加，均因方法之不同而有所差別，則依不同之製程方法
    、原料、器具，自然產生不同品質之安非他命，應堪認定。
    是同案被告乙○○取得之製程資料、被告丙○○為警查扣之
    隨身碟內記載之製程方法與起訴書附表一所載之製程資料縱
    有不同，甚至同案被告甲○○依黃姓台商筆記內容即所實驗
    之結果，僅能做到步驟七，根本從未完成黃姓台商筆記內之
    製程等情，縱係屬實，惟本件同案被告鄭蒹昌既自承其係向
    「黃」姓台商取得前揭得製造甲基安非他命流程資料，及向
    綽號「李子」者取得得製造甲基安非他命之不明液體，且其
    於研究製造之過程中，多次前往大陸地區向「黃」姓台商及
    綽號「李子」者請教，事後確有製成純度約13.81%及16.57%
    之甲基安非他命結晶體、液體，均如前述，足見本件扣案之
    相關製毒流程資料及隨身碟內記載之製程方法，確得以製造
    甲基安非他命，僅因上開製造甲基安非他命之流程資料及不
    明液體之成份( 原料) 之設計方法不同，而影響其得否順利
    製成甲基安非他命，及其製成之甲基安非他命品質而已。是
    尚難以同案被告乙○○取得之製程資料、被告丙○○為警查
    扣之隨身碟內記載之製程方法與起訴書附表一所載之製程資
    料不同，甚至同案被告甲○○依黃姓台商筆記內容即所實驗
    之結果，僅能做到步驟七，根本從未完成黃姓台商筆記內之
    製程等情，遽認扣案之製毒流程及隨身碟內記載之製程方法
    等資料不足以製成甲基安非他命，而認被告丙○○所為符合
    刑法第26條不能犯之規定。至於辯護人另以：被告丙○○
    將黃姓台商製程筆記中NO.1之「原料1 」、「原料2 」、「
    NO.3之半成品」等物分送三機關：台灣標準檢驗局、高雄醫
    學大學附設中和紀念醫院及中山大學化學系分別為鑑測，檢
    驗之結果：1.「原料2 部分」，經三機關鑑定結果，分別為
    「乳酸」、「正丙醇」、「甲酸甲酯」，內容完全不同。
    乙○○與甲○○2 人由大陸攜回之B 製程NO.3中之「半成品
    」，經中山大學化學系鑑定結果，只知內容含有「氮」，但
    起訴書附表一所載之製程，產物中之「苯丙酮」根本不含氮
    ，由此可知，乙○○之實驗過程，與起訴書附表一所載五階
    段製程，顯然完全不同等語，資為辯護。然如前所述，安非
    他命類毒品合成過程之設計因人而異，從原料之選擇到器具
    之使用、藥品之添加，均因方法之不同而有所差別，則依不
    同之製程方法、原料、器具，自然產生不同品質之安非他命
    ，是以，無論被告乙○○、甲○○自大陸地區攜回之不明液
    體之成份為何，其取得之製程資料與起訴書附表一所載之製
    程資料有些許差異，但依卷內現存之證據，被告乙○○、甲○○、丙○○等人確實係以上開不明液體及製程資料為研究
    製造甲基安非他命之基礎，渠等確實製成前揭甲基安非他命
    ，是尚難僅此些許之差異即認被告丙○○所為符合刑法第26
    條不能犯之規定。又本院審理時，經再送中央警察大學鑑定
    ，亦認前開過程係屬製造安非他命之過程，此有中央警察大
    學99年2 月3 日校鑑科字第0980005117號鑑定書可憑（見本
    院二卷第1 頁以下），是仍不能為被告丙○○有利之認定。
  7.證人即同案被告鄭蒹昌於原審97年1 月29日審理時陳稱：在
    青年一路查扣之甲基安非他命結晶物及液態物，係我直接拿
    「李子」交付的不明原料，加上「酒石酸」自行實驗完成，
    被告丙○○、甲○○均不知情等語( 見原審卷(二)第249 、25
    0 頁) 。惟證人鄭蒹昌於同日審理時證稱其加入「酒石酸」
    的過程，沒有其他人幫忙，中間也沒有打電話問「李子」，
    當時他就有告訴我等情( 見原審卷(二)第250 頁) 。審酌證人
    鄭蒹昌自承其眼睛看不見，證人甲○○亦於原審審理中證稱
    「鄭蒹昌眼睛看不清，叫我去看溫度」、「( 鄭蒹昌) 眼睛
    本來就不好，溫度都是由我去看，他只是幫忙買便當，拿類
    似要加工的藥品給我」等語( 見前述( 三) 之1.部分) ，則
    被告鄭蒹昌如何自行獨力直接拿綽號「李子」交付之不明原
    料，加上「酒石酸」自行實驗製造完成，顯有疑義。再者，
    依卷附之通訊監察內容所示，被告鄭蒹昌、丙○○於96年5
    月19、20日搬入文橫三路處所後，仍陸續購買桶子、冰箱、
    化學原料等物( 見原審法官助理勘驗紀錄，原審卷(四)第163
    至165 頁編號9 、11、13之通訊監察譯文) ，則綽號「李子
    」者既然在被告鄭蒹昌取回不明液體時，即告知被告鄭蒹昌
    加入「酒石酸」即可製成甲基安非他命，被告鄭蒹昌又何需
    大費周章將原置於青年一路之製造器具、原料搬至文橫三路
    ，並且添購大量之器具？足見被告鄭蒹昌上開證述內容，要
    屬迴護被告丙○○之詞，不足為有利於被告丙○○之認定。
    又被告鄭蒹昌、甲○○、丙○○自95年10月間某日起即共同
    研究、製造甲基安非他命，迄前述渠等製成扣案含甲基安非
    他命成份之結晶體、液體之96年5 月27日止，長達半年有餘
    之時間，而被告丙○○復幫忙購買器具、原料、研究及指導
    製程等情，被告甲○○則依鄭蒹昌、丙○○之指示負責實際
    操作製造毒品，足認扣案含甲基安非他命成份之結晶體、液
    體，係渠等3 人共同研究製造完成之物。至於證人甲○○於
    原審97年1 月29日審理時證稱其並不知道鄭蒹昌做好一批安
    非他命，不知道青年路處有一批安非他命等語( 見原審卷(二)
    第242 頁) ，與上開認定不符，顯係迴護被告丙○○之詞，
    亦不足為有利於被告丙○○之認定。另證人鄭蒹昌於原審97
    年1 月29日審理中證稱：「( 問：( 提示96年6 月14日偵訊
    筆錄第二頁) 以前在檢察官處稱96年5 月18日陸續在文橫三
    路做好扣得的安非他命後才拿到青年路想要製作，這句話是
    否是你說的？) 我沒有這樣說」等語( 見原審卷(二)第249 頁
    ) ，與原審法官助理勘驗結果不符，( 見原審法官助理勘驗
    紀錄，原審卷(四)第208 頁) ，要難採為有利於被告丙○○事
    實認定之證據。又辯護人所稱被告鄭蒹昌等人若確實有做出
    成品，不可能僅有查獲之上開些微物品，應該有大量存貨始
    合理等節，此僅係其臆測之詞，並無合理之依據，亦難執此
    而為有利於被告丙○○之認定。
  8.按製造第二級毒品，係違法行為，非可公然為之，且其法定
    刑責甚高，苟製造者無利可圖，絕無甘冒被供出來源或被檢
    警查緝法辦之風險，被告鄭蒹昌於96年6 月14日接受高雄市
    調查處調查時供稱：製造完成後，欲以1 公斤( 含原料、技
    術)80 萬元賣予日本人，但日本人出價50萬元等語( 見原審
    法官助理勘驗紀錄，原審卷(四)194 頁反面、195 頁) ，被告
    甲○○於96年6 月4 日亦與被告鄭蒹昌討論日本人出價之問
    題( 見原審法官助理勘驗紀錄，原審卷(四)167 頁反面至169
    頁編號20、21之通訊監察譯文) ，足見被告等人係出於營利
    之意圖而製造第二級毒品甲基安非他命甚明，另被告丙○○
    當時在中華電信公司上班，有固定收入，經濟狀況不虞匱乏
    ，其竟甘冒風險製作甲基安非他命，足認其等係貪圖暴利而
    為上開犯行。
  綜上所述，因被告丙○○與其朋友通電話時，其朋友告知被告
  丙○○其委託送驗之物品「是安非他命的前驅物主要原料」，
  被告丙○○答稱：「這樣喔」，其朋友再告知該物品係管制物
  品，被告丙○○回稱：「所以要用黑櫃啊」「我跟你說用黑櫃
  啊，我們都不要申報…一開始都發票什麼通通不要」，「沒有
  人會想到用這個東西去…去做…做那個安非他命啦…做那個香
  菸啦」，並一再向其朋友保證若為警追查，只要把責任推到伊
  身上，不會連累其朋友等語，此有通訊監察譯文在卷可稽( 見
  原審法官助理勘驗紀錄，原審卷(四)158 頁反面至161 頁反面)
  ，足見被告丙○○於上開通訊監察之前，心中早已盤算該物品
  出口時，不申報品名，亦不開立發票，且要用「黑櫃」出口，
  苟被告丙○○主觀上是與其父乙○○共同研究製造之成品係可
  摻入香菸之香料或除草劑，其何需採取隱密之手法報關出口，
  再者被告丙○○回答其朋友時，因不慎說出「沒有人會想到用
  這個東西去…去做…做那個安非他命啦」之後，經發覺有異，
  立即改稱：「啊…那個去做…做那個香菸啦」，更足以證明被
  告丙○○在上開通訊內容之前，早已知悉是做安非他命，其筆
  記簿資料及電腦資料亦屬製造安非他命之過程，是被告丙○○
  確知悉並參與製造安非他命之行為，事証明確，被告丙○○所
  辯不知是製造安非他命云云，係卸責之詞，不足採信，其犯行
  已堪認定。
二、按安非他命為毒品危害防制條例第2 條第2 項第2 款所明定
    之第二級毒品。又毒品危害防制條例已於98年5 月20日修正
    公布，於98年11月20日生效施行，被告乙○○、丙○○、甲○○3 人行為時之毒品危害防制條例第4 條第2 項規定：「
    製造、運輸、販賣第二級毒品者，處無期徒刑或7 年以上有
    期徒刑者，得併科新臺幣7 百萬元以下罰金」，修正後則提
    高得併科之罰金數額至新臺幣1 千萬元，應以被告等人行為
    時之規定對被告等較為有利，惟新法第17條第2 項偵審中自
    白，有減輕其刑之規定，因本件被告鄭蒹昌、甲○○於偵、
    審中均有自白，經綜合比較新、舊法結果，以新法有利於被
    告乙○○、甲○○2 人，是被告乙○○、甲○○2 人部分應
    適用有利於被告乙○○、甲○○2 人之修正後之新毒品危害
    防制條例論處；至被告丙○○因未自白，不能依新法第17條
    第2 項規定減輕其刑，是被告丙○○部分應適用有利於被告
    丙○○之舊法論處。是核被告乙○○、甲○○2 人所為，係
    犯修正後之毒品危害防制條例第4 條第2 項之製造第二級毒
    品罪；被告丙○○所為，係犯修正前毒品危害防制條例第4
    條條第2 項之製造第二級毒品罪。被告乙○○、丙○○、甲○○3 人製造成毒品後進而持有，其持有毒品之低度行為應
    為製造毒品之高度行為所吸收，不另論罪。被告乙○○、丙○○、甲○○3 人間有犯意之聯絡及行為之分擔，應論以共
    同正犯。又公訴意旨認被告乙○○、丙○○、甲○○3 人與
    綽號「李子」、「黃」姓男子間，亦有犯意之聯絡及行為之
    分擔，請論以共同正犯等語，惟審酌依卷內現存之證據，尚
    無法認定綽號「李子」、「黃」姓男子為何將上開得製成甲
    基安非他命之製程資料或不明液體交付被告鄭蒹昌等人( 究
    係賣斷或贈與或其他原因？) ，是尚難認定被告乙○○、丙○○、甲○○3 人與綽號「李子」、「黃」姓男子間有共同
    犯罪之意思聯絡，自難論以綽號「李子」、「黃」姓男子是
    共同正犯，附此敘明。被告甲○○於偵查、原審及本院審理
    中坦承製造毒品犯罪，被告乙○○於偵查及本院審理中坦承
    製造毒品犯罪，乙○○、甲○○2 人應均依毒品危害防制條
    例第17條第2 項規定減輕其刑。
三、原審予以論科，固非無見，惟查毒品危害防制條例已於98年
    5 月20日修正公布，於98年11月20日生效施行，原判決未及
    比較新舊法，並適用有利於被告等之法律，尚有未洽，被告
    乙○○、甲○○上訴指摘原判決量刑過重，為有理由，被告
    丙○○上訴否認製造安非他命，雖無理由，惟原判決既有前
    述可議，自應予撤銷改判。審酌被告乙○○、丙○○、甲○○3 人為貪圖暴利而製造毒品，危害社會至鉅，並且會殘害
    國民身心健康，助長社會濫用毒品風氣，惡性非輕，被告鄭
    蒹昌、甲○○2 人於犯罪後已坦承犯行，被告丙○○犯後矢
    口否認犯行，渠等製成之毒品數量尚非多純度不高，且尚未
    流出市面造成實際危害，3 人均無重大前科( 見卷附之臺灣
    高等法院被告前案紀錄表) ，及其等犯罪之動機、目的、手
    段、智識程度等一切情狀，分別量處被告乙○○有期徒刑5
    年，被告丙○○有期徒刑7 年8 月，被告甲○○有期徒刑4
    年。扣案之甲基安非他命結晶1 鍋( 含鍋，淨重約1800公克
    ，毒品純度13.81%，純質淨重約248.6 公克) 、甲基安非他
    命液體1 罐( 含罐，淨重約300 公克，毒品純度16.57%，純
    質淨重約49.7公克) ，均係第二級毒品，爰依毒品危害防制
    條例第18條第1 項前段規定宣告沒收銷燬之，另扣案含甲基
    安非他命殘渣之量杯1 個，因該甲基安非他命殘渣與量杯客
    觀上不可析離，自應一併視為第二級毒品，依上開規定宣告
    沒收銷燬之( 以上即附表二編號1 、2 、11所示之物) 。扣
    案如附表二至六號所示之物品( 附表二編號4 、10、附表三
    編號36及附表六編號4 所示之物除外，附表二編號1 、2 、
    11所示之物業經宣告沒收銷燬之，亦不在沒收範圍內) 及未
    扣案之0000000000號行動電話1 支( 含SIM 卡1 張) ，係被
    告鄭蒹昌、甲○○、丙○○3 人所有並供製造第二級毒品所
    用之物或聯絡製造第二級毒品犯罪所用，業如前述，均依毒
    品危害防制條例第19條第1 項規定宣告沒收之；未扣案之00
    00000000號行動電話1 支( 含SIM 卡1 張) ，如全部或一部
    不能沒收時，應連帶追徵其價額。至於，附表三編號36所示
    之行動電話係同案被告丁○○所有之物，並無證據證明供本
    件犯罪使用( 詳後述) ，附表二編號4 、10及附表六編號4
    所示之物，亦無證據證明與本件犯罪有關，爰不予宣告沒收
    之，附此敘明。
乙、被告丁○○無罪部分：
一、公訴意旨另以：被告丁○○於96年4 月間與同案被告乙○○
    、甲○○等人基於犯意聯絡，出面承租高雄市○○○路53號
    13樓建物作為製造甲基安非他命之場所，其等再自同案被告
    乙○○前揭青年路住處將部分製造甲基安非他命之化學原料
    及器具搬運至高雄市○○○路53號13樓，自96年5 月18日起
    由同案被告丙○○依製造流程及化學知識指導乙○○、甲○○、丁○○在上址以相同方式製造甲基安非他命，製成之甲
    基安非他命則由乙○○攜回高雄市○○○路290 號住處，欲
    伺機販賣予他人牟利。嗣為警於同日19時30分許，持搜索票
    前往乙○○位於高雄市○○○路290 號住處搜索並扣得其等
    已製造完成如附表二編號1 、2 號之甲基安非他命、編號11
    號量杯內之甲基安非他命殘渣及附表二編號3 至10號、12號
    至17號之化學原料及工具等物。另於同日20時30分許，在高
    雄市○○○路53號13樓查獲附表三所示製造甲基安非他命之
    化學原料及工具等物品。再於同日21時32許，在丙○○位於
    高雄市○○區○○街112 號19樓之3 住處搜索並扣得附表四
    之書籍。另於同日23時15分許，在甲○○位於高雄縣鳳山市
    ○○路432 號11樓住處扣得附表五所示之安非他命製程筆記
    。又於同年月14日12時45分許，在丙○○位於高雄市新興區
    ○○○路18號中華電信國際分公司辦公室內扣得附表六所示
    之物品，因認被告丁○○涉有毒品危害防制條例第4 條第2
    項之共同製造第二級毒品罪嫌等語。
二、公訴人認被告丁○○涉有共同製造安非他命罪嫌，無非係以
    ：(一)被告丁○○為高雄市調查處查獲後所採集之尿液，經檢
    驗後呈甲基安非他命陽性反應。(二)被告丁○○自承其從事上
    開工作可獲得鄭蒹昌允諾之數萬元，證人甲○○亦到庭證稱
    ：鄭蒹昌說一個月要給丁○○3 萬元，丁○○大部分是在客
    廳看電視，我有叫他才進來，並非每天都去等語。自丁○○
    之工作量與其所獲得報酬觀之，苟非所從事者係屬違法行為
    ，當不致於有如此豐厚之報酬，此為一般人所得預見，自為
    丁○○所得預見，參以丁○○亦坦承感覺怪怪的，但因那時
    沒工作，就沒想那麼多等語，可知丁○○對於其他被告等所
    從事製造甲基安非他命之行為，並非全無認識，並有前揭扣
    案物品可證等語，為其論據。
三、訊據被告丁○○堅決否認共同製造安非他命，辯稱：因為同
    案被告甲○○罹心臟病，無法搬運重物，被告鄭蒹昌叫我幫
    忙甲○○搬工具及比較重的原料，被告鄭蒹昌告訴我是要製
    造香料、除草劑，我並不知道被告鄭蒹昌等人是在製造甲基
    安非他命等語；辯護人辯稱：依同案被告鄭蒹昌、甲○○等
    人之證述內容，均未告知被告丁○○係從事製造甲基安非他
    命之行為，被告丁○○僅在文橫三路從事打雜工作，時間、
    次數不多，在現場也只聞到杏仁味道，依其智識能力，不可
    能知悉被告鄭蒹昌、甲○○等人是在製造甲基安非他命，至
    於被告丁○○尿液中檢驗出甲基安非他命反應，有可能是體
    質不同所致，不能據此即認其主觀上知悉被告鄭蒹昌、甲○○等人是在製造甲基安非他命等語。經查：
（一）被告丁○○經高雄市調查處查獲後所採集之尿液，經檢驗
      後均呈甲基安非他命陽性反應，固有高雄市立凱旋醫院濫
      用藥物尿液檢驗報告影本及尿液送驗編號與真實姓名對照
      表影本各1 紙在卷可憑( 見偵查卷第18反面、20頁) ，惟
      同案被告鄭蒹昌、甲○○、丙○○等人經高雄縣調查站及
      高雄市調查處查獲後所採集之尿液，經檢驗後均呈甲基安
      非他命陰性反應，亦有高雄市立凱旋醫院濫用藥物尿液檢
      驗報告影本3 紙及尿液送驗編號與真實姓名對照表影本1
      紙在卷可參( 見偵查卷第18至20頁) 。則衡諸同案被告鄭
      蒹昌、甲○○2 人自95年10月間起迄被查獲止，長達半年
      以上之時間接觸可能製成甲基安非他命之不明液體，均未
      檢驗出甲基安非他命陽性反應，被告丁○○係自96年5 月
      18日起始在前揭文橫三路處所幫忙從事前揭工作，且時間
      不長、次數不多( 詳後述) ，衡情亦應不可能因在文橫三
      路之製造場所從事上開工作，而致其尿液中檢驗出甲基安
      非他命陽性反應。換言之被告丁○○之尿液驗出甲基安非
      他命陽性反應，應與吸毒有關，而與其在文橫三路之製造
      場所從事上開工作無關，是公訴人執此而認被告丁○○知
      悉其從事之工作場所係在製造甲基安非他命，推理上已屬
      不合。
（二）證人即同案被告鄭蒹昌於檢察官96年6 月14日偵查中證稱
      ：「( 檢察官問：阿丁○○…那個丁○○是96年5 月18日
      才始幫忙做，之前都沒有就對了。) 對啦…阿那個、我們
      …他( 指甲○○) 會找這個少年( 指丁○○) 來幫忙，就
      是他心臟病，我也心臟病，都不能做…」、「( 檢察官問
      ：他們都不知道，他們以為你要做除草劑？) 是啊、是啊
      ，所以大家才會都安心的做啊」等語( 見原審法官助理勘
      驗紀錄，原審卷(四)第209 頁反面) 。另甲○○於檢察官96
      年6 月14日偵查中證稱：「( 檢察官問：丁○○有幫忙？
      ) 他…丁○○是因為阿伯( 指鄭蒹昌) 他沒有辦法提東西
      ，提重的，所以叫他來幫忙」、「( 檢察官問：那他有沒
      有跟你做一樣的事，就是把…原料倒進去，就跟你做一樣
      的事情就對了？) 對對…對對，差不多是這樣」等語( 見
      原審法官助理勘驗紀錄，原審卷(四)第86頁) ，其於原審97
      年2 月26日審理時仍證稱：「( 問：你們何時把相關器具
      搬進去租屋這邊？) 五月十八日租，五月二十日開始算房
      租，記得是好幾天後再搬，沒有一次搬完」、「( 問：丁○○去文橫三路的時間大概有多久？) 我與丁○○不熟，
      是租屋前二天，鄭蒹昌才介紹我認識，他只是陪同我去租
      ，印象中丁○○去租屋那邊沒有幾天」、「( 問：丁○○
      是否知道最後的製程是要做什麼？) 我沒有告訴他，鄭蒹
      昌有沒有告訴他，我不知道。」、「( 問：丁○○是每天
      固定到文橫路，還是你通知他才去？) 我記得是大約要工
      作的時候才通知他，沒有通知他就不會去」、「( 問：丁○○去那邊都做什麼？) 幫忙我拿一些重的東西。」、「
       (問：丁○○是否知道要倒什麼東西進去？) 他只是依照
      我的指示倒東西進去。」、「( 問：你做的時候是一個人
      在房間，還是丁○○跟你在房間？) 丁○○大部分是在客
      廳看電視，我有叫他他才進來。」、「( 問：除此外，丁○○還做什麼？) 大概就只有這樣」、「( 問：所以丁○○都是做雜事？) 對。」、「( 問：丁○○有無看過你參
      考製作的流程書？) 沒有，那本來就不在那邊，沒有拿給
      他」、「( 問：從進入文橫三路到被查獲，丁○○在那邊
      總共待了多久時間？) 我們進人入十幾天就被查獲」「(
      問：丁○○何時到文橫三路？) 一、二次，都是我叫的時
      候他才到，是在六月十日之前有一、二次他有過去」、「
       (問：你說的一、二次是指一、二天？) 時間沒那麼長，
      只是過去聊天幫忙整理。」、「( 問：六月十日到被查獲
      之前，是否每天都有去？) 有聯絡才有過去，我沒辦法算
      ，如果他有過去就算一次，這樣大約有五、六次」、、「
       (問：是鄭蒹昌跟他說叫他幫你是重物，還是他來以後，
      你才跟他說要做什麼？) 是在那邊鄭蒹昌就跟他講，說幫
      我提重物」、「( 問：你每天就在那邊煮？) 對，煮時只
      有杏仁味道」、「( 問：丁○○也是煮一煮，提重物，就
      回去？) 對」等語( 見原審卷(二)第354 至363 頁) 。綜合
      上開證人之證述內容，復審酌共同被告鄭蒹昌係因同案被
      告甲○○質疑其交付之流程資料是否可以製造甲基安非他
      命，被告鄭蒹昌始坦承以告( 見前述) ，惟依卷內現存之
      證據，並無證據證明被告鄭蒹昌亦有告知丁○○渠等是在
      製造甲基安非他命，且同案被告甲○○與丁○○在96年5
      月18日之前並非熟識，被告丁○○又係同案被告鄭蒹昌找
      來幫忙被告甲○○，衡情被告甲○○並無必要將渠等從事
      非法製造甲基安非他命之事告知丁○○，以免橫生枝節而
      破壞渠等製造甲基安非他命之計劃。是以被告丁○○辯稱
      被告鄭蒹昌、甲○○並未告知渠等是在製造甲基安非他命
      等語，應堪採信。
（三）被告丁○○自承其從事上開工作可獲得鄭蒹昌允諾之數萬
      元，證人甲○○亦到庭證稱：鄭蒹昌說一個月要給丁○○
      3 萬元，丁○○大部分是在客廳看電視，我有叫他才進來
      ，並非每天都去等語（見原審97年2 月26日審判筆錄第10
      頁、第12頁、第15頁），被告丁○○亦坦承感覺怪怪的等
      語（見原審96年12月24日審判筆錄第25頁、第26頁），縱
      係屬實，惟被告被告鄭蒹昌、甲○○並未告知渠等是在製
      造甲基安非他命，業如前述，縱被告丁○○所取得之報酬
      與常情有悖，且其心中感覺怪怪的，但本件被告鄭蒹昌、
      甲○○等人係以苯甲醛為原料製造甲基安非他命，而苯甲
      醛係淡黃色杏仁味液體( 見起訴書附表一之記載，證人甲○○亦證稱在煮原料時只有杏仁味) ，並非一般常見以鹽
      酸麻黃素為原料製造甲基安非他命，其過程中會產生明顯
      之臭味之情況不同，且因有杏仁味以為是製造香料、除草
      劑等工商產品，所以有較高之薪資，是尚難以工資每月3
      萬元略多，而遽認被告丁○○知悉是製造安非他命，又被
      告丁○○僅進入上開場所5 、6 次，時間不長（見前述）
      ，其僅國中畢業教育程度不高，難期待其有較高之警覺性
      ，尚難認被告丁○○主觀上知悉或可預見而知共同被告鄭
      蒹昌、甲○○等人是在製造甲基安非他命。
    綜上所述，因本件係以苯甲醛為原料製造甲基安非他命，而
    苯甲醛係淡黃色杏仁味液體（見起訴書附表一之記載），證
    人甲○○亦證稱在煮原料時只有杏仁味，並非一般常見以鹽
    酸麻黃素為原料製造甲基安非他命，其過程中會產生明顯之
    臭味之情況不同，且因有杏仁味以為是製造香料、除草劑等
    工商產品，所以有較高之薪資，是尚難以工資每月3 萬元略
    多，而遽認被告丁○○知悉是製造安非他命，又其僅國中畢
    業教育程度不高，難期待其有較高之警覺性，尚難認被告丁○○主觀上知悉或可預見而知共同被告鄭蒹昌等是在製造安
    非他命，依卷存公訴人所提出之直接、間接證據，尚不足以
    使法院形成被告丁○○確有共同製造甲基安非他命之確信，
    是被告丁○○前開辯解，尚堪採信，此外復查無其他確切証
    据証明被告丁○○有犯罪情事，其犯罪即屬不能証明。
四、原審以不能証明被告丁○○犯罪，此部分依法諭知無罪，核
    無不合，檢察官上訴指摘原判決此部分不當，為無理由，此
    部分應予駁回。
據上論結，應依刑事訴訟法第368 條、第369 條第1 項前段、第
364 條，修正前毒品危害防制條例第4 條第2 項、修正後毒品危
害防制條例第4 條第2 項、第17條第2 項、第18條第1 項、第19
條第1 項，刑法第2 條第1 項、第11條、第28條，判決如主文。
本案經檢察官林應華到庭執行職務。
中    華    民    國    99    年    8     月    31    日
                  刑事第六庭    審判長法  官  洪兆隆
                                      法  官  郭玫利
                                      法  官  張盛喜
以上正本證明與原本無異。
被告丁○○不得上訴 。
其餘被告及檢察官如不服本判決應於收受本判決後10日內向本院
提出上訴書狀，其未敘述上訴理由者，並得於提起上訴後10日內
向本院補提理由書狀（均須按他造當事人之人數附繕本）「切勿
逕送上級法院」。
中    華    民    國    99    年    8     月    31    日
                                      書記官  黃一秋
附錄本件判決論罪科刑法條：
修正前毒品危害防制條例第4條第2項
製造、運輸、販賣第二級毒品者，處無期徒刑或 7年以上有期徒
刑，得併科新臺幣7百萬元以下罰金。
修正後毒品危害防制條例第4條第2項
製造、運輸、販賣第二級毒品者，處無期徒刑或7 年以上有期徒
刑，得併科新臺幣1 千萬元以下罰金。
附表一：
  ┌─────────────────────────────┐
  │（1）加成階段                                             │
  │苯甲醛--------->1-苯基-2-硝基丙烯                         │
  │原料：苯甲醛（淡黃色杏仁味液體）                          │
  │成品：1-苯基-2-硝基丙烯（油狀物）                         │
  │試劑：硝基乙烷、正丁胺（可由其他胺類或NaOH取代）、甲苯    │
  │設備：加熱設備、分餾設備                                  │
  ├─────────────────────────────┤
  │（2）還原階段                                             │
  │1-苯基-2-硝基丙烯--------->苯丙酮（P2P）                  │
  │原料：1-苯基-2-硝基丙烯（油狀物）                         │
  │成品：苯丙酮（淡黃色油狀物）                              │
  │試劑：鐵粉、氯化鐵、鹽酸、亞硫酸氫鈉                      │
  │設備：反應瓶、加熱裝置、蒸餾設備                          │
  ├─────────────────────────────┤
  │（3）胺化階段                                             │
  │苯丙酮------------>甲基安非他命自由基                     │
  │原料：苯丙酮（淡黃色油狀物）                              │
  │成品：甲基安非他命自由基                                  │
  │試劑：甲基胺（或甲基甲醯胺）、甲酸（蟻酸）、鹽酸、苯（溶劑│
  │有替代性）                                                │
  │設備：反應瓶、加熱裝置、分餾設備                          │
  ├─────────────────────────────┤
  │（4）純化階段                                             │
  │甲基安非他命自由基--->甲基安非他命鹽酸鹽--->甲基安非他命自│
  │由基                                                      │
  │原料：甲基安非他命自由基（淡黃色油狀物）                  │
  │成品：甲基安非他命自由基（白色油狀物）                    │
  │試劑：鹽酸、氫氧化鈉、苯（溶劑有替代性）、活性碳、酒石酸（│
  │可有可無）                                                │
  │設備：反應瓶、加熱裝置、分餾設備                          │
  ├─────────────────────────────┤
  │（5）析晶階段                                             │
  │甲基安非他命自由基-------->甲基安非他命鹽酸鹽結晶         │
  │原料：甲基安非他命自由基（白色油狀物）                    │
  │成品：甲基安非他命鹽酸鹽結晶（白色近無色晶體）            │
  │試劑：鹽酸、氯化鈉                                        │
  │設備：加熱裝置                                            │
  └─────────────────────────────┘
附表二（高雄市新興區○○○路290號查獲之物）
  ┌───┬────────────┬──────────┐
  │編號  │名稱                    │  數  量            │
  ├───┼────────────┼──────────┤
  │１    │甲基安非他命結晶        │1 鍋（淨重約1800公克│
  │      │                        │，純度13.81%，純質淨│
  │      │                        │重約248.6 公克）    │
  ├───┼────────────┼──────────┤
  │２    │甲基安非他命水液體      │1 罐（淨重約300 公克│
  │      │                        │，純度16.57%，純質淨│
  │      │                        │重約49.7 公 克）    │
  ├───┼────────────┼──────────┤
  │３    │甲酸                    │1瓶                 │
  ├───┼────────────┼──────────┤
  │４    │鹽                      │1包（不予宣告沒收） │
  ├───┼────────────┼──────────┤
  │５    │超高扭力攪拌器          │1組                 │
  ├───┼────────────┼──────────┤
  │６    │攪拌器腳架              │1組                 │
  ├───┼────────────┼──────────┤
  │７    │耐酸塑膠桶              │1個                 │
  ├───┼────────────┼──────────┤
  │８    │鹽酸                    │1瓶                 │
  ├───┼────────────┼──────────┤
  │９    │石綿鐵網                │1片                 │
  ├───┼────────────┼──────────┤
  │１０  │磅秤                    │1個（不予宣告沒收） │
  ├───┼────────────┼──────────┤
  │１１  │量杯（含甲基安非他命殘渣│1個                 │
  │      │）                      │                    │
  ├───┼────────────┼──────────┤
  │１２  │蒸餾燒瓶                │1個                 │
  ├───┼────────────┼──────────┤
  │１３  │吸管                    │1支                 │
  ├───┼────────────┼──────────┤
  │１４  │溫度計                  │2支                 │
  ├───┼────────────┼──────────┤
  │１５  │國際化學物質安全性- │8張                 │
  │      │及資料                  │                    │
  ├───┼────────────┼──────────┤
  │１６  │超高扭力攪拌器銷貨單    │1張                 │
  ├───┼────────────┼──────────┤
  │１７  │酒石酸空罐              │1個                 │
  └───┴────────────┴──────────┘
附表三  (高雄市○○○路53號13樓查獲之物）
  ┌───┬───────────┬──────────┐
  │編號  │名稱                  │數量                │
  ├───┼───────────┼──────────┤
  │１    │鐵粉（扣押清單誤載為氯│2桶                 │
  │      │化鐵）                │                    │
  ├───┼───────────┼──────────┤
  │２    │甲基甲醯胺            │1瓶                 │
  ├───┼───────────┼──────────┤
  │３    │甲苯                  │2瓶                 │
  ├───┼───────────┼──────────┤
  │４    │甲酸                  │2瓶                 │
  ├───┼───────────┼──────────┤
  │５    │正丁烷                │1瓶                 │
  ├───┼───────────┼──────────┤
  │６    │苯                    │2瓶                 │
  ├───┼───────────┼──────────┤
  │７    │氯化鐵                │2瓶                 │
  ├───┼───────────┼──────────┤
  │８    │酒石酸                │1瓶                 │
  ├───┼───────────┼──────────┤
  │９    │氫氧化鈉              │4瓶                 │
  ├───┼───────────┼──────────┤
  │１０  │氫氧化鈉              │1袋                 │
  ├───┼───────────┼──────────┤
  │１１  │圓底反應燒瓶          │3個                 │
  ├───┼───────────┼──────────┤
  │１２  │加熱器                │3個                 │
  ├───┼───────────┼──────────┤
  │１３  │甲苯                  │1瓶                 │
  ├───┼───────────┼──────────┤
  │１４  │冷凝管                │4支                 │
  ├───┼───────────┼──────────┤
  │１５  │玻璃珠                │1罐                 │
  ├───┼───────────┼──────────┤
  │１６  │甲苯                  │1瓶                 │
  ├───┼───────────┼──────────┤
  │１７  │亞硫酸氫鈉            │2瓶                 │
  ├───┼───────────┼──────────┤
  │１８  │鹽酸                  │7瓶                 │
  ├───┼───────────┼──────────┤
  │１９  │PH值試紙              │3盒                 │
  ├───┼───────────┼──────────┤
  │２０  │電子磅秤 (編號壹-20)  │1個                 │
  ├───┼───────────┼──────────┤
  │２１  │1-苯基-2硝基丙烯、苯甲│1 瓶（取自編號11 號 │
  │      │醛、硝基乙烷、甲苯、苯│內之液體）          │
  │      │丙酮、N-苯亞甲基丁胺、│                    │
  │      │鐵                    │                    │
  ├───┼───────────┼──────────┤
  │２２  │ 眼罩                 │1個                 │
  ├───┼───────────┼──────────┤
  │２３  │苯丙酮、苯甲醛、甲苯  │1 瓶（取自蒸餾收集液│
  │      │                      │中之黃色油狀物）    │
  ├───┼───────────┼──────────┤
  │２４  │量杯                  │２個                │
  ├───┼───────────┼──────────┤
  │２５  │防毒面罩              │1個                 │
  ├───┼───────────┼──────────┤
  │２６  │塑膠漏斗              │2個                 │
  ├───┼───────────┼──────────┤
  │２７  │鐵架                  │1個                 │
  ├───┼───────────┼──────────┤
  │２８  │電動攪拌器            │1個                 │
  ├───┼───────────┼──────────┤
  │２９  │瓶塞                  │10個                │
  ├───┼───────────┼──────────┤
  │３０  │攪拌棒                │2支                 │
  ├───┼───────────┼──────────┤
  │３１  │分液漏斗              │3個                 │
  ├───┼───────────┼──────────┤
  │３２  │玻璃量杯              │5個                 │
  ├───┼───────────┼──────────┤
  │３３  │片                  │1袋                 │
  ├───┼───────────┼──────────┤
  │３４  │丙苯酮                │1桶                 │
  ├───┼───────────┼──────────┤
  │３５  │壓力表                │1個                 │
  ├───┼───────────┼──────────┤
  │３６  │丁○○行動電話        │1支(不予宣告沒收)   │
  │      │(0000000000號）       │                    │
  ├───┼───────────┼──────────┤
  │３７  │甲○○行動電話        │1支                 │
  │      │(0000000000號）       │                    │
  ├───┼───────────┼──────────┤
  │３８  │製毒參考資料          │6頁                 │
  ├───┼───────────┼──────────┤
  │３９  │參考資料              │13頁                │
  ├───┼───────────┼──────────┤
  │４０  │製毒流程資料          │1頁                 │
  └───┴───────────┴──────────┘
附表四（高雄市○○區○○街112 號19樓之3 查獲之物）
  ┌───┬───────────┬──────────┐
  │編號  │名稱                  │數量                │
  ├───┼───────────┼──────────┤
  │１    │化學製程實驗札記      │1冊                 │
  ├───┼───────────┼──────────┤
  │２    │化學製程實驗英文資料  │1冊                 │
  ├───┼───────────┼──────────┤
  │３    │反應蒸餾              │1本                 │
  ├───┼───────────┼──────────┤
  │４    │化工結晶過程原理及應用│1本                 │
  ├───┼───────────┼──────────┤
  │５    │結晶學教程            │1本                 │
  ├───┼───────────┼──────────┤
  │６    │精細有機合成化學與工藝│1本                 │
  │      │學                    │                    │
  ├───┼───────────┼──────────┤
  │７    │新型分離技術          │1本                 │
  ├───┼───────────┼──────────┤
  │８    │有機化學實驗          │1本                 │
  ├───┼───────────┼──────────┤
  │９    │丙○○行動電話        │1支                 │
  │      │(0000000000號）       │                    │
  └───┴───────────┴──────────┘
附表五（高雄縣鳳山市○○路432號11樓查獲之物）
  ┌───┬───────────┬──────────┐
  │編號  │名稱                  │數量                │
  ├───┼───────────┼──────────┤
  │１    │安非他命製程筆記正本  │6張                 │
  ├───┼───────────┼──────────┤
  │２    │安非他命製程筆記影本  │5張                 │
  └───┴───────────┴──────────┘
附表六（高雄市新興區○○○路18號中華電信國際分公司丙○○
         辦公室之個人桌、櫃及其使用之宿舍查獲之物）
  ┌───┬───────────┬──────────┐
  │編號  │名稱                  │數量                │
  ├───┼───────────┼──────────┤
  │１    │製造安非他命實驗過程記│1只                 │
  │      │錄之隨身碟            │                    │
  ├───┼───────────┼──────────┤
  │２    │隨身碟下載之製造安非他│1冊                 │
  │      │命實驗過程記錄        │                    │
  ├───┼───────────┼──────────┤
  │３    │製造安非他命用圓底瓶設│1頁                 │
  │      │計圖                  │                    │
  ├───┼───────────┼──────────┤
  │４    │受款人新光精木工業有限│1 頁 (不予宣告沒收) │
  │      │公之第一商業銀行匯款單│                    │
  ├───┼───────────┼──────────┤
  │５    │化工器材總覽          │1本                 │
  ├───┼───────────┼──────────┤
  │６    │化工原料行名片        │4張                 │
  ├───┼───────────┼──────────┤
  │７    │化學器材廠商目錄      │1冊                 │
  ├───┼───────────┼──────────┤
  │８    │製造安非他命器材相關資│2頁                 │
  │      │料                    │                    │
  ├───┼───────────┼──────────┤
  │９    │製造安非他命原料購買資│1頁                 │
  │      │料                    │                    │
  ├───┼───────────┼──────────┤
  │１０  │個人電腦資料          │1片                 │
  └───┴───────────┴──────────┘

司法院資訊處製作；財團法人民間司法改革基金會備份。
